臺灣板橋地方法院民事判決　　　　　100年度家訴字第218號
原　　　告　台新國際商業銀行股份有限公司
法定代理人　蔡榮棟
訴訟代理人　賴怡雯律師
被　　　告　吳武忠
　　　　　　林淑免
上列當事人間請求宣告夫妻分別財產制事件，本院於民國 100年
8 月16日言詞辯論終結，判決如下：
    主    文
被告吳武忠與被告林淑免間之夫妻財產制應改用分別財產制。
訴訟費用由被告負擔。
    事實及理由
一、原告主張：被告即債務人吳武忠積欠原告債務達新臺幣（下
    同） 539,009元，經原告數次催索，被告吳武忠均置之不理
    ，迄未償還上開債務。嗣原告向鈞院聲請對被告吳武忠強制
    執行，惟經執行無效果，有鈞院100年5 月27日核發之100年
    度司執字第 45443號債權憑證可憑。而原告向國稅局調閱其
    之最新年度財產所得資料，發現其名下亦無任何可供執行受
    償之財產。又被告吳武忠與被告林淑免二人目前婚姻關係仍
    存在，未以契約訂立夫妻財產制，原以法定財產制為其夫妻
    財產制。經向板橋地方法院查詢網站公告，被告吳武忠與被
    告林淑免間二人迄仍未向法院聲請辦理夫妻分別財產契約登
    記，爰依民法第1011條之規定，訴請裁判被告吳武忠與被告
    林淑免間之夫妻財產制改用分別財產制，並聲明：如主文所
    示。
二、被告方面：
（一）被告吳武忠部分：夫妻無約定夫妻財產制，目前沒有經濟
      能力無法還錢，對原告所提債權憑證沒有意見，他們說欠
      多少錢就欠多少錢等語。
（二）被告林櫻雪部分：請求駁回原告之訴，訴訟費用由原告負
      擔。錢是被告吳武忠借的，應該是由被告吳武忠還錢，房
      屋是我自己付貸款，七十八年是由我小姑過戶給我，然後
      由我繳納房貸等語。
三、原告主張被告吳武忠、林淑免係屬夫妻關係，現婚姻關係存
    續中，婚後未約定夫妻財產制，且被告吳武忠積欠原告債務
    ，經原告對其財產為扣押，而未得受清償，目前尚積欠原告
    539,009 元之事實，為被告吳武忠、林淑免所不爭執，並有
    原告所提之被告戶籍謄本影本、本院100年度司執字45443號
    債權憑證影本、財產所得清單影本、法院未受理被告聲請辦
    理夫妻財產制契約登記之網站畫面等件附卷可證，是本院綜
    上事證，堪認原告主張之事實為真實。
四、按夫妻未以契約訂立夫妻財產制者，除本法另有規定外，以
    法定財產制為其夫妻財產制；債權人對於夫妻一方之財產已
    為扣押，而未得受清償時，法院因債權人之聲請，得宣告改
    用分別財產制，民法第1005條、第1011條分別定有明文。所
    謂「未得受清償」，包括全無可扣押之物或所扣押之物數量
    不足及所扣押之財產不足清償該為扣押之債權人債權等情形
    ，有最高法院89年度台上字第854 號判決可資參照。
五、本件原告為被告吳武忠之債權人，原告已對被告吳武忠實施
    扣押之強制執行，但仍無法清償，已如前述，則原告依前揭
    民法規定聲請宣告被告夫妻二人改用分別財產制，洵屬有據
    ，應予准許。
六、訴訟費用負擔之依據：民事訴訟法第78條、第85條第1項。
中    華    民    國   100    年    8     月    30    日
                    家事庭  法  官  劉大衛
以上正本係照原本作成。
如對本判決不服須於判決送達後20日內向本院提出上訴狀。
中    華    民    國   100    年    8     月    30    日
                            書記官  高玉彬